【裁判字號】    97,訴,509
【裁判日期】    970328
【裁判案由】    偽造文書等
【裁判全文】
臺灣板橋地方法院刑事判決               97年度訴字第509號
公  訴  人  臺灣板橋地方法院檢察署檢察官
被      告  甲○○
                      樓之1
選任辯護人  舒建中律師
被      告  丁○○
                    （現於新店戒治所戒治中）
上列被告等因偽造文書等案件，經檢察官提起公訴（96年度偵字
第29774號、96年度偵緝字第3075、3076號），本院判決如左：
    主  文
甲○○竊盜，處有期徒刑壹年，減為有期徒刑陸月，如易科罰金
，以新臺幣壹仟元折算壹日。
丁○○收受贓物，累犯，處有期徒刑肆月，如易科罰金，以新臺
幣壹仟元折算壹日，減為有期徒刑貳月，如易科罰金，以新臺幣
壹仟元折算壹日；又行使偽造私文書，足以生損害於他人，累犯
，處有期徒刑陸月，如易科罰金，以新臺幣壹仟元折算壹日，減
為有期徒刑月，如易科罰金，以新臺幣壹仟元折算壹日，於信
用卡消費簽帳單上偽造「鄭凱元」之署名貳枚均沒收；又意圖為
自己不法之所有，以不正方法由自動付款設備取得他人之物，累
犯，處有期徒刑肆月，如易科罰金，以新臺幣壹仟元折算壹日，
減為有期徒刑貳月，如易科罰金，以新臺幣壹仟元折算壹日。應
執行有期徒刑陸月，如易科罰金，以新臺幣壹仟元折算壹日，於
信用卡消費簽帳單上偽造「鄭凱元」之署名貳枚均沒收。
    理  由
一、丁○○前於民國92年間，因竊盜案件，經臺灣高等法院92年
    上易字2703號判決判處有期徒刑10月，嗣於93年11月1 日縮
    刑期滿執行完畢（再犯本罪構成累犯）。甲○○於96年4 月
    6 日利用至乙○○位於臺北縣板橋市○○路249 號4 樓住處
    作客之機會，意圖為自己不法之所有，趁乙○○不注意之際
    ，徒手竊取乙○○所有，由台新國際商業銀行股份有限公司
    （下稱台新銀行）所核發之VISA金融信用卡（卡號00000000
    00000000號）1 張，及乙○○男友丙○○所有之皮包（內含
    身分證、健保卡、金融卡及新台幣【下同】約3 、4000元等
    物）得手。嗣甲○○思及丁○○先前曾欲向其借錢花用，原
    無資力可借款，遂起意將上開竊得乙○○之VISA金融信用卡
    及丙○○之身分證交由丁○○使用，丁○○明知上開VISA金
    融信用卡及丙○○之身分證均係來路不明之贓物，竟仍基於
    收受贓物之犯意，於96年4 月6 日某時，在甲○○位於臺北
    縣板橋市○○路○ 段245 巷11號11樓之1 住處外附近某巷子
    內，自甲○○處收受之。嗣丁○○即持上開金融信用卡，基
    於行使偽造私文書及意圖為自己不法之所有之接續犯意，自
    行前往如附表編號1 所示之時、地消費；而後再相約不知情
    之友人黃仁賢，前往如附表編號2 所示之時、地消費，並於
    各特約商店刷卡消費時，由丁○○冒用「鄭凱元」之名義，
    在各該信用卡一聯式消費簽帳單上偽簽「鄭凱元」之署名各
    1 枚，偽以表示係信用卡持卡人消費而同意依信用卡契約之
    條款付款，並將偽造完成之簽帳單交還特約商店之服務人員
    而行使之，致使特約商店服務人員陷於錯誤，誤認丁○○確
    係上開VISA金融信用卡真正持有人，而交付如附表所載金額
    之商品予丁○○，足生損害於乙○○、「鄭凱元」、台新銀
    行及各該特約商店。又丁○○另基於意圖為自己不法所有之
    接續犯意，於96年4 月6 日23時6 分5 秒、8 分4 秒、9 分
    38 秒 許，在臺北縣土城市○○路70- 72號統一超商立金店
    內之中國信託商業銀行自動櫃員機，持上開金融信用卡，並
    以甲○○所交付丙○○之身分證上所記載之生日，猜測為乙○○前揭VISA金融信用卡之密碼，鍵入成功後，接續以輸入
    乙○○之密碼指令之不正方法，使該自動付款設備辨識系統
    對於真正持卡人之判別陷於錯誤，而分別交付現金20,000、
    20,000元、12,000元（共計52,000元），丁○○得款後即花
    用殆盡。嗣乙○○於翌（7） 日發現其金融信用卡遭竊，向
    台新銀行掛失上開金融信用卡，經台新銀行向統一超商立金
    店及藍世界服飾店調閱相關監視錄影帶後，依黃仁賢所留存
    於藍世界服飾店之個人資料，始循線查獲上情。
二、案經台新銀行、乙○○及丙○○訴由臺北市政府警察局內湖
    分局報請臺灣板橋地方法院檢察署檢察官偵查起訴。
    理  由
一、訊據被告丁○○對於上揭犯行全部坦承不諱，核與告訴人黃
    仁賢、乙○○分別於偵查及本院審理中所指述之情節相符，
    並有藍世界服飾店監視錄影翻拍照片8 張、統一超商立金店
    監視錄影翻拍照片4 張、台新銀行信用卡冒用明細及刷卡消
    費明細、藍世界服飾店VIP 積點分析表、乙○○上開所有之
    台新銀行帳戶交易查詢表3 張、信用卡消費簽帳單2 張等件
    附卷可稽，自堪認被告丁○○前揭自白應與事實相符，本件
    被告丁○○所犯部分事證明確，其犯行均堪認定。
二、訊據被告甲○○則矢口否認有公訴人所指之竊盜犯行，辯稱
    ：96年4 月6 日是乙○○要我去幫忙搬東西，我就帶被告丁○○一起去，乙○○失竊的東西應該是被告丁○○偷的，我
    也不知道被告丁○○會這麼做，我並沒有將乙○○的VISA金
    融卡和丙○○的身分證件交給被告丁○○，我是在警方查獲
    被告丁○○之後，才知道被告丁○○有偷東西；我事後有先
    賠償乙○○一些錢，是因為被告丁○○是我的朋友，而且乙○○一直打電話跟我說她沒有錢繳房租、沒有錢可以生活，
    所以我才先去借錢替被告丁○○賠1 萬元給乙○○云云。惟
    查：
    (一)本件被害人乙○○失竊之VISA金融信用卡及被害人丙○○
      失竊之身分證件，確係被告甲○○交付予被告丁○○一節
      ，業據證人即同案被告丁○○於本院審理中證稱：我只認
      識被告甲○○，不認識乙○○跟丙○○。起訴書所載盜刷
      的部分都是我盜刷的沒錯，那張台新銀行VISA金融信用卡
      是被告甲○○拿給我的，是我刷卡當天或前一天拿到的，
      地點就在被告甲○○位於板橋市○○路住家的巷口。案發
      之前一陣子，我曾向被告甲○○借錢花用，被告甲○○沒
      有借我錢，一直到那一天被告甲○○才拿那一張卡給我，
      他拿這張卡給我時，我沒有問他這張信用卡是怎麼來的，
      也沒有問是誰的。當天被告甲○○除了把這張臺新銀行的
      卡給我外，還有給我一個男生的證件。96年4 月6 日當天
      晚上，我就持該張卡片去刷卡，也在提款機領了502,000
      元的現金，密碼是依照被告甲○○給我的那份證件去猜的
      。我之前沒有去過證人乙○○還有丙○○的住處，也沒有
      去過臺北縣板橋市○○路249 號4 樓；在本案案發前，我
      也沒有跟被告甲○○去過他朋友的家裡面，我跟被告甲○○也沒有在96年4 月6 日去過乙○○的住處。我確定不認
      識乙○○，沒有去過乙○○家，沒有幫乙○○搬過家，也
      沒有在去年4 月跟被告甲○○到上開地點搬東西等語，甚
      為明確（見本院卷第59-63 頁）。
    (二)又本件案發前被告丁○○確實未曾到過被害人乙○○之住
      處，僅被告甲○○曾到過上開地點等情，亦據證人即被害
      人乙○○於本院審理中證稱：我只認識被告甲○○，不認
      識被告丁○○，除了今天開庭之外，我之前沒有看過在庭
      的被告丁○○；本件遭被告丁○○盜刷、盜領的台新銀行
      VISA金融信用卡是我的；96年4 月7 日當天我要去匯錢時
      ，發現我的VISA金融信用卡不見了，當天我就去掛失，順
      便問台新銀行還有無存款，他們說裡面剩下零頭，還有刷
      卡記錄。我的VISA金融信用卡是何時不見的，我不知道，
      但失竊地點應該是我之前住的板橋四維路249 號4 樓。96
      年4 月7 日之前1 、2 天，被告甲○○、及丙○○、黃詩
      純等人曾到過我板橋市○○路的住處。至於在庭的被告丁○○我沒有看過他，而且他也沒有進去過我上開住處。我
      發現上開卡片失竊之前，那張卡都是放在我的皮包裡面，
      皮包通常放在我上開住處的化妝台抽屜裡；我的皮夾沒有
      整個不見，只有不見那張卡，除了我的卡不見以外，我男
      友丙○○整個皮夾不見，裡面有身分證、駕照、健保卡，
      當時丙○○的皮夾放在我的梳妝台上面。我們是先發現丙○○的皮夾不見，原本以為是不知道放在哪裡，後來才發
      現是失竊，應該是跟我的信用卡同時失竊。我被竊的VISA
      金融信卡當時所用的密碼是我男朋友丙○○的生日。案發
      後我跟丙○○去調刷卡及盜領的錄影帶，有看到盜領的人
      ，之後看到黃詩純的網站上有那個人的照片，我認出來那
      就是盜刷、盜領的人，我就問黃詩純那個人是誰，她說那
      是被告甲○○的朋友，我之後就報警，報警後我有問被告
      甲○○是否認識那個盜刷的人，並問說我的信用卡是不是
      他偷的，但被告甲○○說不是；至於被告丁○○的姓名是
      我去地檢署開庭時才知道的。我的行動電話號碼是000000
      0000，我有跟被告甲○○聯絡說過這些事，檢察官提示的
      手機簡訊我看過（96年度偵29774 號卷第14頁以下），是
      被告甲○○傳給我的。這個簡訊內容提到「我們一起在法
      庭咬死他，只要你相信我」等語，是因為我之前打電話給
      被告甲○○，被告甲○○說被告丁○○有進去過我家，是
      被告丁○○偷的，但實際上我都沒有看過被告丁○○。我
      不知道簡訊中說「咬死他」是什麼意思，大概是叫我跟他
      一起都講是被告丁○○偷的吧。但我確實沒有見過被告丁○○，被告甲○○到我家的時候，我都在，所以被告甲○○跟什麼人到我家，我都知道。96年4 月6 日，被告甲○○來我家幫我搬東西，是他一個人搬的，我有看到。至於
      辯護人提示的3 則簡訊是我傳給被告甲○○沒錯（本院卷
      第41-43 頁所示），因為被告甲○○當時跟我說要他要跟
      被告丁○○拿錢還給我，我那時確實很缺錢，才會發簡訊
      向被告甲○○要錢，被告甲○○有還過1 萬元給我，他說
      他是先幫被告丁○○借來還的等語甚明（見本院卷第64-6
      9 頁）。
    (三)再查，本件案發後，被告甲○○曾傳3 則手機簡訊予被害
      人乙○○，內容分別為：「我跟啊四（指被告丁○○）有
      玩同一個遊戲，我剛剛在遊戲中有看到他！我有跟他說妳
      一定要給人家一個交代！他說知道！他說看妳明天什麼事
      後有空，他會親自出面給妳一個交代！可是他說希望妳能
      心平氣和的跟他說！他真的希望這件是夠大事化小小事化
      無！他的意思就是說妳能夠再警察那邊幫他說話嗎？」、
      「我只是想幫妳拿到錢而已！我找到啊四的時候就有偷偷
      打給警察了！妳拿到了錢再抓他會不會比較好！妳這樣不
      相信我！我真不知道該怎麼做！現在啊四覺得怪怪的又不
      見了！我想幫妳！妳確想我死！妳就真的那麼恨我嗎？我
      會想辦法直接找警察抓他的！」、「我真的受不了啊四了
      ！他竟然較他朋友恐嚇我！說要給我好看！因為被他知到
      我帶警察去他家找他！我們一起在法庭咬死他！只要妳相
      信我，我一定會想辦法叫他把錢吐出來！妳知道嗎！阿四
      先給妳那一萬，是我跟朋友借的！我怎麼幫他！還說是他
      先給妳的！我們聯手咬死他我就不相信他不會怕！」等語
      。由此可見，被告甲○○對被害人乙○○遭竊一事異常關
      心，並亟於令同案被告丁○○負起所有責任，甚至不惜於
      第三則簡訊中直接教唆乙○○偽證，以共同咬死被告丁○○，顯見本件被告甲○○畏罪情虛，其前揭所辯顯屬事後
      卸責之詞，不足採信。
    (四)此外，本件被害人乙○○與被告甲○○係屬舊識，彼此間
      多有往來，且無仇怨；而乙○○與被告丁○○間則素不相
      識，被告丁○○復為持乙○○VISA金融信用卡盜領盜刷之
      人。是本件若被告丁○○確曾至乙○○家中行竊，證人乙○○應無故意迴護不相識之被告丁○○，而故陷舊識被告
      甲○○於罪之理。由此可見，證人乙○○前揭證詞應屬可
      信無疑。
    (五)辯護意旨雖以：被告甲○○並未積欠被告丁○○金錢，被
      告丁○○盜刷盜領後，復未朋分任何利益予被告甲○○，
      是本件被告甲○○並無任何動機將上揭乙○○之VISA金融
      信用卡及丙○○之身分證件交付被告丁○○使用云云。惟
      查，本件被告丁○○與被告甲○○係朋友，而先前被告丁○○曾向被告甲○○借款未果等情，業據證人即同案被告
      丁○○證述甚詳，亦為被告甲○○所不否認。因此，本件
      被告甲○○或因無資力借款，或不欲以自身之款項借予被
      告丁○○，或認為前揭之VISA金融信用卡沒有密碼，難以
      便用，而基於友人間之借貸關係，將其所竊得之VISA金融
      信用卡等物任意交付被告丁○○，由被告丁○○自己想辦
      法利用，因之，被告甲○○此種行為固屬愚蠢，惟仍非悖
      於常情，辯護意旨認被告甲○○完全欠缺犯罪動機，而為
      無罪答辯云云，自尚非可採。
三、核被告甲○○所為，係犯刑法第320 條第1 項之竊盜罪，其
    以一行為同時竊取2 人之物，為想像競合犯，應論以一情節
    較重之竊盜罪。而核被告丁○○所為，則係犯刑法第349 條
    第1 項之收受贓物罪、同法第210 條、第216 條之行使偽造
    私文書罪、同法第339 條第1 項之詐欺取財罪、及同法第
    339 條之2 第1 項之以不正方法由自動付款設備取得他人之
    物罪。其偽造「鄭凱元」署押之行為，係偽造私文書之階段
    行為，而其於偽造私文書後，復持之行使，其偽造之低度行
    為，應為行使之高度行為所吸收，均不另論罪。又其上開接
    續2次 刷卡購物之詐欺取財行為，及接續2 次以不正方法由
    自動付款設備取得他人之物等行為，時地緊接，顯係分別出
    於接續犯意為之，均為接續犯，應分別以一罪論。其以一行
    為同時觸犯行使偽造私文書罪及詐欺取財罪，為想像競合犯
    ，應依刑法第55條之規定，從一重論以行使偽造私文書罪。
    其所犯收受贓物罪、行使偽造私文書罪、以不正方法由自動
    付款設備取得他人之物罪等三罪間，犯意各別，行為亦殊，
    應分論併罰。又被告丁○○有如事實欄所載之論罪科刑執行
    前科，有臺灣高等法院被告前案紀錄表1 份附卷可按，其於
    受有期徒刑執行完畢後，5 年內故意再犯本件有期徒刑以上
    之罪，均為累犯，均依刑法第47條第1 項之規定加重其刑。
四、爰審酌被告丁○○正值年輕力壯，竟不思以正當工作謀求生
    計，反收受被告甲○○交付之VISA金融信用卡及證件，持以
    盜刷、盜領他人之財物，其犯罪之動機、目的、手段均殊非
    可取，所為有害金融秩序及交易安全，惟其犯後尚知坦承犯
    行，態度良好等一切情狀；及審酌被告甲○○正值年輕力壯
    ，不思循規蹈距，竟任意竊取友人之VISA金融信用卡及皮夾
    ，後又將竊得之VISA金融信用卡及證件交付被告丁○○使用
    ，全然漠視他人之財產權利，其犯罪之動機、目的、手段均
    屬可議，又其犯後非但不知坦承犯行，反而欲將罪責推給被
    告丁○○，唆使被害人乙○○為其偽證，顯然目無法紀，毫
    無悔意可言，應予重懲等一切情狀，分別量處如主文第1 項
    、第2 項所示之刑，並就被告丁○○所犯數罪定其應執行刑
    ，以示懲儆。又被告丁○○在附表所示之特約商店信用卡消
    費簽帳單所偽造「鄭凱元」之署押2 枚，均應依刑法第219
    條之規定沒收之。另被告甲○○、丁○○本件犯罪時間，均
    係在96年4 月24日前，合於中華民國九十六年罪犯減刑條例
    所定得予減刑之規定，應依同條例第2 條第1 項第3 款之規
    定減其刑為二分之一；又其2 人所犯為最重本刑5 年以下有
    期徒刑之罪，經減刑為6 月以下有期徒刑，依同條例第9 條
    之規定，均應併諭知易科罰金之折算標準。（另被告丁○○
    係於中華民國九十六年罪犯減刑條例施用前之96年10月22日
    始併前案通緝，與同條例第5 條不予減刑之規定不合，仍應
    予減刑，附此敘明）
據上論斷，應依刑事訴訟法第299 條第1 項前段，刑法第210 條
、第216 條、第320 條第1 項、第339 條第1 項、第339 條之2
第1 項、第349 條第1 項、第55條、第47條第1 項前段、第51條
第5 款，刑法施行法第1 條之1 第1 項、第2 項，中華民國九十
六年罪犯減刑條例第2 條第1 項第3 款、第7 條、第9 條、第10
條第1項，判決如主文。
本案經檢察官陳旻源到庭執行職務。
中    華    民    國    97    年    3     月    28    日
                刑事第第十三庭審判長法  官  李麗珠
                                    法  官  俞秀美
                                    法  官  許映鈞
上正本證明與原本無異
如不服本判決應於送達後10日內向本院提出上訴狀
                                    書記官  范煥堂
中    華    民    國    97    年    3     月    28    日
附表：
┌──┬──────┬───────────┬──────┐
│編號│時間        │地點                  │盜刷金額    │
├──┼──────┼───────────┼──────┤
│ 一 │96年4月6日  │臺北縣土城市○○路152 │3,680元     │
│    │16時56分    │號1樓「倍適得電器股份 │            │
│    │            │有限公司」土城店      │            │
├──┼──────┼───────────┼──────┤
│ 二 │96年4月6日  │臺北縣永和市○○路141 │15,781元    │
│    │19時48分    │號1樓「藍世界服飾店」 │            │
└──┴──────┴───────────┴──────┘
附錄本案論罪科刑法條全文：
中華民國刑法第210條
偽造、變造私文書，足以生損害於公眾或他人者，處5 年以下有
期徒刑。
中華民國刑法第216條
行使第210 條至第215 條之文書者，依偽造、變造文書或登載不
實事項或使登載不實事項之規定處斷。
中華民國刑法第320條
意圖為自己或第三人不法之所有，而竊取他人之動產者，為竊盜
罪，處5 年以下有期徒刑、拘役或5 百元以下罰金。
意圖為自己或第三人不法之利益，而竊佔他人之不動產者，依前
項之規定處斷。
前二項之未遂犯罰之。
中華民國刑法第339條
意圖為自己或第三人不法之所有，以詐術使人將本人或第三人之
物交付者，處5 年以下有期徒刑、拘役或科或併科1 千元以下罰
金。
以前項方法得財產上不法之利益或使第三人得之者，亦同。前二
項之未遂犯罰之。
中華民國刑法第339條之2
意圖為自己或第三人不法之所有，以不正方法由自動付款設備取
得他人之物者，處3 年以下有期徒刑、拘役或1 萬元以下罰金。
以前項方法得財產上不法之利益或使第三人得之者，亦同。
中華民國刑法第349條
收受贓物者，處 3 年以下有期徒刑、拘役或 5 百元以下罰金。
搬運、寄藏、故買贓物或為牙保者，處5 年以下有期徒刑、拘役
或科或併科1 千元以下罰金。
因贓物變得之財物，以贓物論。


司法院資訊處製作；財團法人民間司法改革基金會備份。
